臺灣高等法院高雄分院民事判決　　　　　96年度再易字第11號
再審原告　　財政部國有財產局臺灣南區辦事處
法定代理人　甲○○
再審被告　　丙○○
　　　　　　乙○○
上列當事人間請求給付使用土地補償金事件，再審原告對於中華
民國96年4 月11日本院96年度上易字第14號確定判決提起再審之
訴，本院判決如下：
    主  文
再審之訴駁回。
再審訴訟費用由再審原告負擔。
　　事實及理由
一、再審原告主張：
  (一)再審被告所有系爭門牌高雄市前金區○○○路114 、114-1
    號建物及騎樓建於系爭同區○○段337 、338 、339 、340
    、341 、344 地號土地上。該等土地原為台灣土地銀行高雄
    分行代管之省有土地，其中338 地號土地以132 平方公尺出
    租與再審被告2 人，依計租清冊所載，出租範圍係包含騎樓
    29平方公尺）部分土地。再審原告於88年間接管後，即據以
    換訂租約，以132 平方公尺續租與再審被告2 人，是系爭騎
    樓部分土地自屬租賃範圍。
  (二)上情再審原告於第一審95年8 月23日開庭時所呈準備書狀及
    本院前審96年3 月6 日所提答辯狀述之甚詳，並檢附台灣土
    地銀行高雄分行之土地計租清冊以資證明。又雙方所訂租賃
    契約書雖未載明出租之132 平方公尺部分係含騎樓29平方公
    尺，而契約第3 條第1 項並有每月租金之約定。然同條第2
    項亦約定，租金因公告地價或租金率調整時，承租人應照調
    整之租金自調整之月份起繳付。顯見租金係依公告地價、租
    金率及承租面積計算之。公告地價係轄區地政事務所訂定，
    至於租金率則係依行政院82年4 月23日台82財字第1153號函
    示，自82年7 月1 日起，一律按照土地申報地價（平均地權
    條例施行細則第21條規定，公有土地以公告地價為申報地價
    ，免予申報）年息5%計收，該行政院函示，再審原告已附於
    前第一審95年8 月23日之準備書狀內。是系爭338 地號土地
    出租之132 平方公尺部分，自94年1 月起之月租金以公告地
    價每平方公尺新台幣（下同）35,174元，年息5%計算（3517
    4 132 5/100 12）應為19,345元，然租賃契約書每月
    租金卻載為17,218元，顯見出租範圍係含騎樓，因騎樓部分
    優惠以1/2 計算租金〔（35174 元103 5/100 12）＋
    （35174 元295/100 12）1/2 〕。此再審原告訴訟
    代理人前第二審96年3 月8 日開庭時亦已陳明。是按上開行
    政院函示，國有基地租金一律按照土地申報地價年息5%計收
    ，再審被告應給付再審原告89年8 月26日至95年7 月31日之
    不當得利為686,448元。
  (三)乃本院前審漏未斟酌上述有利再審原告並足以影響判決之證
    物，遽以再審原告未能舉證，認定騎樓部分非屬承租範圍。
    復以租賃契約所載租金（已含騎樓29平方公尺以1/2 優惠計
    之租金），除以承租面積132 平方公尺（無租金優惠），換
    算出每平公尺之租金額為132 元及130 元後，並以該租金額
    作為再審被告無權占用系爭土地，應給付使用補償金之依據
    ，而騎樓部分則以1/2 即每平方公尺62元及65元計算再審被
    告應給付之使用補償金。茲再審被告應給付再審原告89年8
    月26日至95年7 月31日之使用補償金應為686,448 元，然本
    院前審以上開方式計算之使用補償金僅542,648 元。是再審
    被告應再給付再審原告143,800元。
  (四)本件原第二審判決係屬民事訴訟法第446 條不得上訴於第三
    審法院之事件，本院前審既漏未斟酌有利再審原告足以影響
    判決之證物，已如上述，爰於96年4 月11日判決確定之30日
    內，依民事訴訟法第497 條規定具狀提起再審之訴。並聲明
    求為判決：(一)原確定判決關於駁回再審原告後開第二項之訴
    部分及該部分假執行之聲請暨訴訟費用之裁判均廢棄。(二)再
    審被告應再給付再審原告143,800 元及自95年9 月21日起至
    清償日止，按年息5%計算之利息。(三)再審及前第一、二審訴
    訟費用由再審被告負擔。
二、本件未經言詞辯論，再審被告亦未具狀作何聲明或陳述。
三、按依民事訴訟法第466 條不得上訴於第三審法院之事件，除
    依同法第496 條規定外，其經第二審確定之判決，如就足以
    影響於判決之重要證據漏未斟酌，得提起再審之訴。民事訴
    訟法第497 條定有明文。而所謂重要證據漏未斟酌，係指前
    第二審言詞辯論終結前已經存在，並已為證據聲明之證據，
    而第二審法院並未認為不必要而仍忽略該證據聲明未為調查
    ，或已為調查而未就調查之結果予以判斷而言。若在前判決
    理由中已說明其為不必要之證據，或說明就調查之結果並不
    能為有利於再審原告之事實判斷者，則為已加斟酌，不得作
    為再審理由。又此漏未斟酌之重要證物，須足以影響原確定
    判決之結果始足當之；若縱經斟酌，亦不足以影響原確定判
    決之結果，即與本條規定之要件不符。
四、經查再審原告主張原確定判決漏未斟酌之重要證物，無非指
    台灣土地銀行高雄分行之土地計租清冊，及行政院82年4 月
    23日台82財字第11153 號函而言，惟查再審被告所有前揭系
    爭建物之騎樓所在系爭338 地號土地上如附圖所示A 、G 部
    分面積各15平方公尺，固經再審原告於原確定判決審理時主
    張亦屬承租範圍等情，然經本院原確定判決以依兩造所訂租
    約內容就此無明文約定，且該主張亦為再審被告所否認。而
    認再審原告主張為不足採信，此於原確定判決事實及理由欄
    第6 項第3 款闡述綦詳。又於同欄第7 項第1 款亦明：「
    被上訴人（即再審原告）於89年4 月26日將系爭338 地號土
    地約132 平方公尺出租予上訴人（即再審被告），租期至93
    年12月31日止，約定每月租金1 萬7,390 元（按承租面積
    132 平方公尺計算，每平方公尺每月租金即為132 元，元以
    下4 捨5 入）；嗣於93年12月30日續將系爭338 地號土地約
    132 平方公尺出租予上訴人，租賃期間自94年1 月1 日起至
    100 年12月31日止，約定每月租金1 萬7,218 元（按承租面
    積132 平方公尺計算，每平方公尺每月租金即為130 元，元
    以下4 捨5 入）等情，有兩造所不爭之國有基地租賃契約書
    附卷可查。是兩造間就系爭建物之基地既訂有租約，則上訴
    人逾越承租範圍，無權占有系爭土地部分而受有相當於租金
    之利益，應依兩造租約所定之租金為計算標準被上訴人主張
    應依系爭土地申報地價之年息5%（即依行政院82年4 月23日
    台82財字第11153 號函示）計算相當於租金之利益云云，並
    非可採。」（見本院96年度上易字第14號確定判決第6 頁、
    第7 頁），是原確定判決係依兩造所訂國有基地租賃契約書
    內容而認定出租範圍並不包含系爭騎樓所占土地部分，且依
    該契約書所約定之租金為計算再審被告無權占有系爭土地部
    分而受有相當於租金之利益，即無不合。又訴外人台灣土地
    銀行高雄分行就其出租土地予再審被告所製作之計租清冊及
    前揭行政院函既非本件兩造租約之一部分，已難遽採為認定
    系爭騎樓用地是否亦為本件租賃之範圍之證據，而前揭行政
    院所示租金率亦難據為本件不當得利之計算標準。是前揭計
    租清冊及行政院函縱經原確定判決予以斟酌，亦不足以影響
    原確定判決之結果。揆諸前開說明，即不得據而作為再審理
    由，再審原告以原確定判決漏未斟酌前揭計租清冊及行政院
    函，依民事訴訟法第497條提起再審之訴，顯無理由。
五、綜上所述，再審原告提起本件再審之訴顯無理由，爰不經言
    詞辯論，逕以判決駁回之。
六、據上論結，本件再審之訴顯無理由，依民事訴訟法第502 條
    第2項、第78條，判決如主文。
中　　華　　民　　國　　96　　年　　8 　　月　　22　　日
                            民事第三庭
                                審判長法官  張國彬
                                法      官  楊富強
                                法      官  吳登輝
以上正本證明與原本無異。
本件判決不得上訴。
中　　華　　民　　國　　96　　年　　8 　　月　　23　　日
                                書  記  官  張明賢
                                                      Ｆ
